【裁判字號】    98,交聲,347
【裁判日期】    981130
【裁判案由】    違反道路交通管理處罰條例聲明異議
【裁判全文】
臺灣基隆地方法院交通事件裁定         98年度交聲字第347號
移送機關即
原處分機關  交通部公路總局臺北區監理所基隆監理站
異  議  人
即受處分人  丁○○
上列受處分人因違反道路交通管理處罰條例案件，對於交通部公
路總局臺北區監理所基隆監理站民國98年10月1日所為之處分（
原處分案號：基監字第裁42─RB0000000號），聲明異議，本院
裁定如下：
    主  文
異議駁回。
    理  由
一、原處分機關處分意旨略以：異議人即受處分人丁○○（下稱
    異議人）於民國98年9月14日凌晨3時25分許，騎乘P6L-591
    號重型機車，行經基隆市○○路64號前，經基隆市警察局第
    四分局（下稱舉發單位）執勤員警攔停後，因「酒後駕車拒
    測」違規，攔停員警遂以異議人違反道路交通管理處罰條例
    第35條第4項之規定，掣發基警交字第RB0000000號舉發違反
    道路交通管理事件通知單予以舉發，異議人不服舉發，於98
    年9月17日向交通部公路總局臺北區監理所基隆監理站（原
    處分機關）提出申訴，原處分機關函請舉發單位調查結果，
    仍認異議人有上開違規行為，乃依據道路交通管理處罰條例
    第35條第4項規定，於98年10月01日以基監字第裁42-RB0000
    000號裁決，裁處異議人罰鍰新臺幣（下同）60,000元，並
    依同條例第67條第2項規定，吊銷異議人駕駛執照，3年內不
    得重新考領駕駛執照等語。
二、聲明異議意旨略以：其於98年9月14日凌晨12點多，在基隆
    市○○路其表姐之店內喝幾杯罐裝的臺灣啤酒，當天凌晨3
    點25分，其有騎車號P6L-591號機車，載其表姐乙○○要回
    其安一路的住處，警察有攔檢，叫其做酒測，其說要喝水，
    其要找7-11買水喝，但是那邊的便利商店都已經打烊了，警
    察一直打酒測機，開單說其拒測，其不是不測試，其係要求
    漱口後再行酒測，其並無拒測之事實，對該罰單之舉發深感
    不服，請查明後另為適法之處分云云。
三、按「汽車駕駛人，駕駛汽車經測試檢定酒精濃度超過規定標
    準者，處新台幣1萬5千元以上6萬元以下罰鍰，並當場移置
    保管其車輛及吊扣其駕駛執照1年」；「汽車駕駛人拒絕接
    受第1項測試之檢定者，處新台幣6萬元罰鍰，並當場移置保
    管該汽車及吊銷該駕駛執照」；又「汽車駕駛人，曾依第35
    條第4項前段之規定吊銷駕駛執照者，3年內不得考領駕駛執
    照」，道路交通管理處罰條例第35條第1項第1款、第4項前
    段、第67條第2項分別定有明文。而前揭道路交通管理處罰
    條例第35條第4項之所以規定「拒絕酒精濃度測試檢定」除
    應課予罰鍰6萬元之外，並應當場移置保管該汽車及吊銷該
    駕駛執照，較諸同條第1項規定飲酒駕車之處罰：「汽車駕
    駛人，駕駛汽車經測試檢定有酒精濃度超過標準者，處新台
    幣1萬5000元以上6萬元以下罰鍰，並當場移置保管該汽車及
    吊扣其駕駛執照1年」更為嚴厲，目的在於不使拒絕酒精濃
    度測試檢定之駕駛人反而獲得寬典，否則無異鼓勵駕駛人拒
    絕接受測試。再者，依道路交通管理處罰條例第35條第4項
    之文義解釋，亦無從認知有意將汽車駕駛人消極推諉拖延接
    受酒精濃度測試檢定之情況排除在外。因此，只要汽車駕駛
    人有「拒絕接受酒精濃度測試檢定」之實質行為，無論係積
    極明示不接受酒精濃度測試檢定或消極推諉拖延接受酒精濃
    度測試檢定之時間，均有道路交通管理處罰條例第35條第4
    項規定之適用。又按警員執行攔檢進行酒精濃度測試時，應
    盡告知義務，使駕駛人充分知悉拒絕酒精濃度測試檢定之法
    律效果，遠較酒精濃度超過規定標準嚴厲，進而勸導進行酒
    精濃度測試之檢定，此於警察人員對酒後駕車當事人實施強
    制作為應注意事項第2項之執行要領中，定有明文。
四、經查：
  (一)異議人於98年9月14日凌晨3時25分許，騎乘P6L-591號重型
    機車，行經基隆市○○路64號前，經舉發單位執勤員警攔停
    後，因「酒後駕車拒測」違規，並拒絕簽收舉發通知單。按
    行為人有本條例之情形者，應填製舉發違反道路交通管理事
    件通知單（以下簡稱通知單），並於被通知人欄予以勾記，
    其通知聯依下列規定辦理：一、當場舉發者，應填記駕駛人
    或行為人姓名、性別、出生年月日、地址、身分證統一編號
    及車主姓名、地址、車牌號碼、車輛種類。被查獲之駕駛人
    或行為人為受處分人時，應於填記通知單後將通知聯交付該
    駕駛人或行為人簽名或蓋章收受之；拒絕簽章者，仍應將通
    知聯交付該駕駛人或行為人收受，並記明其事由及交付之時
    間；拒絕收受者，應告知其應到案時間及處所，並記明事由
    與告知事項，視為已收受，道路交通管理事件統一裁罰基準
    及處理細則第11條第1項第1款定有明文。查異議人上開違規
    行為，經基隆市警察局第四分局警員攔停舉發時，因異議人
    未於舉發通知單簽收等情，此有基警交字第RB0000000號舉
    發違反道路交通管理事件通知單影本1紙在卷可稽，並仍將
    該舉發通知單交予異議人收執，依前揭規定，堪認該舉發通
    知單業經合法送達。此外，復有基隆市警察局第四分局98年
    9月29日基警四分五字第0980408899號函、交通部公路總局
    台北區監理所基隆監理站裁決上開裁決書各1紙、現場錄音
    錄影光碟1份及酒精測試單影本4紙等附卷可稽，是異議人拒
    絕接受酒精濃度測試檢定之事實堪以認定。
  (二)異議人自承於98年9月14日凌晨12點多於基隆市○○路其表
    姐店內有飲用罐裝台灣啤酒之事實，惟矢口否認有拒絕酒測
    之違規行為，並以前詞置辯。然查，證人即當日舉發之基隆
    市警察局第四分局執勤員警甲○○於本院98年11月20日訊問
    時到庭結證稱：「98年9月14日，我跟警員丙○○值凌晨2-4
    點巡邏勤務，都有著警員制服，由丙○○駕駛巡邏車，我坐
    副駕駛座，我跟丙○○凌晨三點在基隆市○○路64號前面執
    行酒測攔檢勤務，大約3點10分時，發現有一輛重機車後面
    有搭載乘客，乘客沒有戴安全帽，我有鳴笛並拿指揮棒指揮
    該機車停車受檢，該機車在我路檢地點前方3到5公尺的緊急
    煞車，並往右邊路旁騎樓停車，我就上前盤查，機車駕駛人
    就是異議人，我請異議人出示駕行照，異議人有出示，我有
    聞到酒氣，我問異議人有無喝酒，異議人不講話，附載人說
    附載人自己有喝酒，我再詢問駕駛人有無喝酒，駕駛人才說
    她有喝，我問異議人喝什麼酒，喝酒結束到警察攔檢有多久
    ，異議人說她喝啤酒，喝酒結束到警察臨檢大約過了1個多
    小時，我就要求異議人做呼氣的酒精測試，我有把酒測機拿
    出來，放在騎樓下面商家小桌子上面，我把測試機器拿起來
    ，我請異議人過來做呼氣的酒精測試，異議人不過來做，我
    告訴異議人說如果拒絕測試的話，要罰6萬元，並吊扣駕照
    ，異議人不理會，不願意過來作測試，酒測機如果開始按操
    作，超過3分鐘不做測試，酒測機就會跳掉，並列印測試失
    敗即NO SAMPLE，並有列印案號，第1次案號是26號列印的時
    間是3時17分，等它列印完再做第2次測試，我有再告知異議
    人如果拒絕測試，最高處罰6萬元，並吊扣駕照，異議人還
    是不理會，還是不過來做測試，這2次距離大約2-3步距離（
    經通譯實地測量約130公分左右），第2次我再操作酒測機，
    請異議人過來測試，異議人第2次不願意過來作測試，酒測
    機開始操作，超過3分鐘不做測試，酒測機就會跳掉，並列
    印測試失敗即NO SAMPLE，並有列印案號，第2次案號是27號
    列印的時間是3時20分，第3次還有跟異議人講，拒絕酒測，
    最高處罰6萬元，並吊扣駕照，再請異議人過來做第3次測試
    ，我第3次再操作酒測機，異議人第3次不願意過來作測試，
    酒測機開始操作，超過3分鐘不做測試，酒測機就會跳掉，
    並列印測試失敗即N O SAMPLE，並有列印案號，第3次案號
    是28號列印的時間是3時22分，第4次還有跟異議人講，拒絕
    酒測，最高處罰6萬元，並吊扣駕照，再請異議人過來做第4
    次測試，我第4次再操作酒測機，異議人第4次不願意過來作
    測試，我就按拒測的按鈕，我是3時25分按拒測的按鈕，並
    有列印案號，第4次案號是29號列印的時間是3時25分，然後
    我就開單告發，我全部是給異議人4次的機會做酒測，異議
    人都不願意測。（法官問：本件酒測的經過，有無錄音？）
    有。是錄影、錄音，是小支的錄影筆，放在胸口，大約可以
    錄40分鐘左右，前半段沒有錄到，後半段有錄到，我有把錄
    影的內容燒錄到光碟片，我有看過，大約是酒測第2次之後
    才有錄到。」等語綦詳（見本院98年11月20日訊問筆錄）；
    再經本院當庭勘驗現場員警拍攝之蒐證光碟，勘驗結果為：
    「員警甲○○（下稱員警吳）
    員警吳：權利我告訴妳了，妳要罰6萬那是妳的問題。
    異議人：不是這樣啦。不是要為難你。
    員警吳：妳沒有為難我，妳是在為妳自己。妳要罰6萬，妳
            高興罰6萬那妳就罰6萬。
    異議人：我們通融一下，不要這樣。我盡量跟他講一下，通
            融一下，平平是賺吃人（台語）。我也是很辛苦的
            身分。今天不得已才會在我姐姐那上班，我阿姊醉
            了，我不是真的要為難你。
    員警吳：不然妳來測阿，妳是在為難妳自己。妳不測就是罰
            6萬，我已經跳2次了，2張紙了。這次是第3次了，
            妳不測，我就要按拒測。
    異議人：....看能不能通融，她沒有帶帽子是我不對，真的
            。
    員警吳：我跟妳說，妳的權利我都跟妳說了。妳拒測，我不
            跟妳說那麼多了。
    異議人：看你能不能通融一下，她沒戴安全帽是我們的不對
            。
    員警吳：妳情願要罰6萬元。
    異議人：你不要為難阿。
    員警吳：我沒有為難妳什麼，酒後駕車就是要測阿。
    異議人：..... 沒有阿。
    員警吳：妳這次再不吹，我一定給妳按拒測。來，吹氣。妳
            要來吹氣阿。
    異議人：......1萬5。
    員警吳：看妳吹出來多少阿，吹出來測試多少我怎麼會知道
            。快來吹氣就對了。
    異議人：....1萬5。
    員警吳：...1萬5起跳，最高到6萬，妳不測就是罰6萬。
    異議人：.....1萬5。
    員警吳：妳要測阿，妳不測我怎麼會知道。
    異議人：超過...
    員警吳：超過是有數值的。看妳超過多少罰多少，快來。
    異議人：我沒有賺錢。
    員警吳：來阿，妳快來測試就對了。來阿，妳來吹氣啊。
    異議人：....我儘量配合。
    員警吳：妳怎麼不來吹氣，我現在請妳來吹氣。
    異議人：我儘量配合。
    員警吳：我跟妳說喔，我按下去就沒辦法改了，6萬就罰定
            了。
    異議人：......
    員警吳：妳一樣不過來就對了。來，快點過來。
    異議人：....
    員警吳：我不想再跟妳囉唆了。
    異議人：不是要為難你，我是想說你盡量幫我開她沒戴安全
            帽。
    員警吳：妳不要再講了，來，摩托車鑰匙給我。摩托車鑰匙
            拿來。
    異議人：你現在要我吹氣還是....。
    員警吳：我要扣車了，我不給妳吹氣了，我要給妳開拒測。
            來，摩托車鑰匙。
    異議人：...給我們...一個面子啦。
    員警吳：摩托車鑰匙。摩托車鑰匙..。妳完全不理會就是了
            。
    異議人：警察先生，不要這樣啦，盡量通融一下啦，好嗎
            ？我真的不是要為難你啦。不要這樣子啦。
    員警吳：不用不用，這是妳自己的選擇。妳的權利我都有告
            知妳。
    異議人：不要這樣子好不好。
    員警吳：妳不要拉我。
    異議人：我儘量配合。
    員警吳：妳不要拉我。再給妳最後一次機會，妳要不要來吹
            氣。
    異議人：.......
    員警吳：妳要不要來吹氣啦。
    異議人：...
    員警吳：我再問妳最後一次，妳要不要來吹氣？
    異議人：...
    員警吳：游小姐，游小姐，吹氣啊，吹氣。
    異議人：....
    員警吳：游小姐，游小姐。妳要害她罰6萬就對了后。
    乙○○：不是啦，拜託。我們....又賺不到錢。
    員警吳：妳趕快來吹氣。
    異議人：....
    員警吳：妳要不要來吹，妳要不要來測試？
    異議人：我吹，你不要罰那麼重好不好？
    員警吳：我就跟妳說，妳要測試，我才知道多少阿。妳不測
            試我怎麼知道多少。
    異議人：我若超過，你就....放我走。
    員警吳：妳就要看測試值多少阿。
    異議人：..盡量放我走阿，..我不知道會怎麼處罰..。
    員警吳：我就跟妳講處罰是1萬5到6萬。妳不測試我就給妳
            按拒測。我跟妳講很多遍了，機器已經跳3次了。
    乙○○：不是，我們可以去喝點水嗎？可以少一點嗎？
    員警吳：我再給妳一次機會，要不要來測？
    異議人：拜託啦。
    員警吳：要不要來測。
    異議人：拜託啦。
    員警吳：....
    員警吳：沒關係，我拒測按下去了。不用跟她說了。
    異議人：......
    員警吳：我都有錄音錄影在，沒關係。
    異議人：....
    員警吳：... 機會給妳測了，妳又不測。
    異議人：..... 沒帶帽子....
    員警吳：有夠盧，不測我就沒辦法了。」，其取締過程核與
    證人甲○○上開證述情節大致相符，是證人甲○○之證詞可
    以採信。且異議人亦稱上開過程沒有錯、證人即異議人表姐
    乙○○亦於本院98年11月20日訊問時到庭結證稱：過程對。
    復有酒精測試單影本4紙在卷可佐。據此，異議人因附載人
    未戴安全帽，經執勤員警攔停後，聞到異議人身上有酒味，
    懷疑異議人係酒後騎乘機車，進而要求異議人進行酒測，即
    有合理之依據，異議人自應配合進行酒測，且觀，員警於98
    年9月14日凌晨3時10分許即將騎乘機車之異議人攔停，員警
    要求異議人4次酒測之時間分別為當日凌晨3時17分、20分、
    22分、25分，已長達15分之久，異議人始終不願配合進行酒
    測，則證人甲○○於告知拒絕接受酒測之法律效果後，逕行
    掣單舉發，並當場移置保管異議人機車，於法要無不合。
  (三)證人即執勤員警甲○○復證稱：「依照警政署的規定，我們
    警方要做酒測之前，要先詢問對方受檢者，喝酒結束到被警
    察攔檢的時間距離多久，如果未超過15分鐘，我們才提供礦
    泉水給對方受檢者，因為異議人回答是喝酒結束到攔檢已經
    超過1個小時，所以我們警方就沒有規定要提供水給受檢者
    喝，而且異議人一開始並沒有要求，是等到異議人拒測3次
    之後，是由乙○○講的，說要喝水。」等語明確，且異議人
    亦自承飲酒時間為98年11月20日凌晨12點多，是本件執勤員
    警對異議人施測酒精濃度前，係因已確認異議人係喝酒結束
    超過15分鐘以上，故未再讓異議人喝水漱口即進行酒測，與
    員警執行取締酒後駕車勤務之一般作業程序並無不符。是本
    件異議人既坦承其於遭警取締前確曾飲用酒類，並於酒後騎
    乘機車行駛於道路，則依上開規定，員警自得依法對其進行
    酒精濃度測試檢定。而本件員警於取締過程中已多次向異議
    人確認是否進行呼氣酒精濃度測試且為權利告知，異議人一
    再以要求員警通融一下，舉發未戴安全帽之違規行為之方式
    推諉延滯呼氣測試，拖延甚久均未進行呼氣酒精測試，自屬
    以消極方式拒絕接受酒精濃度測試檢定，是異議人之違規事
    實，已至為明確。因之，異議人所辯，顯係事後卸責之詞，
    不足採信。
五、綜上所述，異議人確有於上揭時、地騎乘機車經員警攔停稽
    查時，拒絕接受酒精濃度測試檢定之違規行為，從而，原處
    分機關依首揭道路交通管理處罰條例第35條第4項前段之規
    定，裁處異議人罰鍰60,000元，吊銷駕駛執照，且依同條例
    第67條第2項之規定，3年內不得考領駕駛執照，核屬無誤，
    本件異議為無理由，應予駁回。
六、據上論斷，應依道路交通案件處理辦法第19條，裁定如主文
    。
中    華    民    國    98    年    11    月    30    日
                  交通法庭  法    官  鄭景文
以上正本證明與原本無異。
對於本件裁定如有不服，應於收受送達後5日內，向本院提出抗
告書狀，敘述抗告之理由，抗告於臺灣高等法院。
中    華    民    國    98    年    11    月    30    日
                            書 記 官  李繼業


司法院資訊處製作；財團法人民間司法改革基金會備份。
